【裁判字號】    95,交聲,876
【裁判日期】    951130
【裁判案由】    聲明異議
【裁判全文】
臺灣臺南地方法院交通事件裁定         95年度交聲字第876號
移送機關    交通部公路總局嘉義區監理所臺南監理站
受處分人
即異議人    乙○○
訴    訟
代 理 人    甲○○
上列受處分人因違反道路交通管理處罰條例案件，對於交通部公
路總局嘉義區監理所臺南監理站95年8月29日所為之裁決處分（
處分案號：嘉監南字第裁74-MZ0000000號）聲明異議，本院裁定
如下：
    主  文
原處分撤銷。
乙○○汽車駕駛人，行車速度，超過規定之最高時速，處罰鍰新
臺幣壹仟陸佰元，並記違規點數壹點。
    理  由
一、原處分意旨略以：受處分人即異議人乙○○所有之車牌號碼
    W8-7131號自用小客車，於民國95年5月21日上午10點28分左
    右，經人駕駛而在行經最高速限為時速60公里之省道台19線
    公路100公里處時，因行車速度為時速74公里，有超過規定
    最高時速之違規行為，而經臺南縣警察局交通隊警員以雷達
    測速照相儀器拍照採證後逕行舉發。又上開舉發單位即臺南
    縣警察局交通隊經依前述小客車車籍資料上之車主地址，投
    郵寄送予異議人後，因招領逾期而為郵政機關退回，該舉發
    單位隨後乃依行政程序法之相關規定辦理寄存送達。後來原
    處分機關即交通部公路總局嘉義區監理所臺南監理站經查證
    結果，復認前述違規事實明確，乃依裁處時即現行道路交通
    管理處罰條例第40條（裁決書贅載第1項）及第63條第1項第
    1款等規定，並參酌違反道路交通管理事件統一裁罰基準表
    之相關內容，裁處異議人罰鍰新臺幣2千2百元，並記違規點
    數1點。
二、聲明異議意旨則略以：受處分人即異議人乙○○雖不否認其
    所有之車牌號碼W8-7131號自用小客車，於95年5月21日上午
    10點28分左右，經人駕駛而在行經最高速限為時速60公里之
    省道台19線公路100公里處時，因行車速度為時速74公里而
    有超過規定最高時速之違規事實。然異議人因未居住於該小
    客車車籍上所登記之車主地址，實際上並未收到本件交通違
    規舉發通知單，故異議人應無繳交最高額罰款之道理，故異
    議人不服原裁處，乃提起本件異議。
三、按汽車駕駛人，行車速度，超過規定之最高時速，處新臺幣
    1千2百元以上2千4百元以下罰鍰，並記違規點數1點，本件
    原處分機關裁處時即現行道路交通管理處罰條例第40條及第
    63條第1項第1款分別定有明文。又汽車駕駛人有違規行為經
    以科學儀器取得違規證據資料者，當場不能或不宜攔截製單
    舉發者，得對汽車所有人逕行舉發處罰；至前項逕行舉發，
    應記明車輛牌照號碼、車型等可資辨明之資料，查明汽車所
    有人姓名或名稱、住址後，製單舉發處罰之，本件交通違規
    發生時即修正施行前道路交通管理處罰條例第7條之2第1項
    第6款及第2項亦有明文規定。另當事人變更其送達之處所而
    不向行政機關陳明，致有應為送達之處所不明者，行政機關
    得依職權命為公示送達，行政程序法第78條第3項復規定甚
    詳。至送達，不能依前2條規定（註：行政程序法第72條之
    普通送達、第73條之補充送達及留置送達）為之者，得將文
    書寄存送達地之地方自治或警察機關，並作送達通知書2份
    ，1份黏貼於應受送達人住居所、事務所、營業所或其就業
    處所門首，另1份交由鄰居轉交或置於該送達處所信箱或其
    他適當位置，以為送達；前項情形，由郵政機關為送達者，
    得將文書寄存於送達地之郵政機關，同法第74條第1項、第2
    項雖定有明文，然行政機關為寄存送達之前提，必為應受送
    達人仍係居住於應受送達處所，且無法依上開普通、補充及
    留置等送達方式送達者，始能予以寄存送達，假若應受送達
    人之住所已非在原先之應受送達處所，而應受送達人亦未向
    該管行政機關陳報變更後之應受送達處所，則於此等情形下
    ，行政機關應係依照前述公示送達之相關規定以為送達，而
    不能逕以寄存送達之方式為之。
三、經查：
    （一）受處分人即異議人乙○○並不否認其所有之車牌號碼
          W8-7131號自用小客車，有於前述時間，經人駕駛並
          在行經最高速限為時速60公里之省道時，有行車速度
          為時速74公里而超過規定最高時速之違規情事，且有
          臺南縣警察局南縣警交字第MZ0000000號舉發違反道
          路交通管理事件通知單1份及違規超速採證照片1張附
          卷可參。又本件執勤警員所使用之雷達測速照相儀器
          ，廠牌係：GATSOMETER，規格則為：24.15GHz(K-Ban
          d)照相式，且經我國經濟部標準檢驗局檢定合格（檢
          定合格單碼：J0GA0000000A,J0GA0000000B），其有
          效期限並至95年6月止等情，復有卷附之經濟部標準
          檢驗局94年6月30日雷達測速儀檢定合格證書1紙可資
          佐參，足見本件執勤警員所用來測速照相之雷達測速
          器之準確度及正確性，應均值得信賴，而無測速拍照
          錯誤之可能。因此，異議人所有之前開小客車，於上
          述時、地，經人駕駛而有超速之違規事實，應可認定
          。
    （二）然而，前開臺南縣警察局南縣警交字第MZ0000000號
          舉發違反道路交通管理事件通知單及違規超速採證照
          片，經舉發單位即臺南縣警察局交通警察隊依照本件
          違規行為發生時之道路交通管理處罰條例第7條之2第
          1項第6款及第2項等規定予以逕行舉發後，隨即根據
          上開小客車車籍資料上所登記之車主地址，郵寄送予
          該車所有人即異議人乙○○，且郵寄地址即為該車車
          籍資料上之車主地址：「台南市○區○○路2段32號6
          樓之2」，後來則因無人收受且招領逾期之原因，遭
          郵政機關予以退回，隨後該舉發單位並完成寄存送達
          程序等情，雖有寄存逾期退回之本件舉發通知單掛號
          郵件、臺南縣警察局95年8月8日南縣警交字第095003
          3815號函及所附之台南縣警察局交通隊送達證書各1
          份在卷足憑，但證人即異議人之妻甲○○則於本院調
          查時，到庭具結證稱：「（問：有無居住台南市○○
          路○段32號6樓之2？）沒有，該址是我小姑的房子，
          我們僅將戶籍寄在那裡，我們自始均未居住於該址…
          …」等語（參見本院95年11月14日訊問筆錄），另參
          照異議人所提出之94年度綜合所得稅結算電子網路申
          報影本資料內容，亦可發現異議人之通訊地址為「台
          南縣永康市○○里○鄰○○街8之2號8樓之5」，而且
          確有申報房屋租金支出等情，據此顯見證人前述所言
          ：上開車籍地其與異議人原先就沒有住在那裡等情，
          應尚可採信。從而，異議人於本件違規發生時及舉發
          通知單送達當時，實際上並未居住於該小客車車籍資
          料上車主地址之「台南市○區○○路2段32號6樓之2
          」，而業已變更其原先陳報之住所及應受送達處所一
          情，亦無疑義。又異議人變更其應受送達之處所後，
          並未依照道路交通安全規則第23條之相關規定，向監
          理機關申請變更該小客車車籍資料上之車主地址，故
          異議人有變更其送達之處所而不向監理機關陳明，致
          有應為送達之處所不明等事由之情事，復可確認。基
          此並參照前述說明，上開舉發單位即臺南縣警察局交
          通隊本應依職權命為公示送達，而不能逕因郵政機關
          簡略之「招領逾期」說明，即貿然以寄存送達之方式
          進行送達。因之，本件舉發通知單之送達程序，經核
          於法尚有違誤。
    （三）再者，依照「違反道路交通管理事件統一裁罰基準及
          處理細則」第2條第2項之違反道路交通管理事件統一
          裁罰基準表內容，以及同處理細則第41條、第44條等
          規定可知，違反道路交通管理事件之裁罰基準，係以
          當事人接到違規舉發通知書後，「有無逾越到案日期
          繳納罰款及到案與否」，為設定裁決罰鍰數額準據之
          一，故行為人有無於到案日期前繳交罰鍰或到案與否
          ，對於行為人究應處以較低額或較高額之罰鍰，本具
          有相當之決定性。另因違反道路交通管理事件之處罰
          為一行政秩序罰，其對於違規之行為人所為之處罰，
          顯然影響行為人之權利義務，性質上為負擔之行政處
          分，是其應有行政法基本原則之要求，即行政行為應
          遵循公正、公開與民主之程序，確保依法行政原則，
          以保障人民權益，增進人民對行政之信賴，此亦為行
          政程序法第1條開宗明義所揭示，故為保障違反道路
          交通管理事件行為人之權益，舉發單位本應於舉發通
          知單上，詳為記載「應到案日期」及「應到案處所」
          ，以利行為人得遵期到案繳交罰款，或對其違規之行
          為有陳述、爭執之機會。然如前述，本件舉發通知單
          既未經合法送達，則受處分人即異議人乙○○顯然無
          從根據該舉發通知單上之「應到案日期」及「應到案
          處所」等內容，遵期到案繳交較低額罰款，或對其經
          舉發之違規行為有陳述、爭執之機會，故原處分機關
          即交通部公路總局嘉義區監理所臺南監理站就此疏漏
          ，並未依循「違反道路交通管理事件統一裁罰基準及
          處理細則」第30條第1項之相關規定加以審查，並要
          求舉發單位補正而另行合法通知異議人，後來即逕以
          前述違規事實明確，而對異議人處以法定最高額罰鍰
          新臺幣2千2元之處分，經核於法並非適當，故異議人
          執此而指摘原裁決處分不當，尚屬有理。
五、綜上所述，本件原裁決處分既有前述違法情形，故應由本院
    裁定將原處分撤銷，然因受處分人即異議人乙○○所有之前
    開小客車，於上述時、地，經人駕駛並有行車速度超過規定
    最高速限之違規事實既可認定，且異議人復係該小客車之所
    有人，則本院仍應參照行政罰法第5條之規定，適用原處分
    機關裁處時即現行之道路交通管理處罰條例第40條（裁決書
    贅載第1項）及第63條第1項第1款等規定，並審酌上開違規
    情節之輕重，另為異議人如主文第2項所示之諭知，以資適
    法。
六、據上論斷，應依道路交通案件處理辦法第20條前段，裁定如
    主文。
中    華    民    國    95    年    11    月    30    日
                  交通法庭      法  官  陳志成
以上正本證明與原本無異。
如不服本裁定應於送達後5日內向本院提出抗告狀（應附繕本）
。
                                書記官  黃瓊蘭
中    華    民    國    95    年    11    月    30    日


司法院資訊處製作；財團法人民間司法改革基金會備份。
